臺灣臺中地方法院刑事判決　　　　　　　96年度易字第3327號
公　訴　人　臺灣臺中地方法院檢察署檢察官
被　　　告　甲○○
　　　　　　　　　　樓
被　　　告　丙○○
上列被告因妨害自由等案件，經檢察官提起公訴（95年度偵字第
27010號），本院判決如下：
    主    文
甲○○、丙○○共同以脅迫使人行無義務之事，未遂，各處有期
徒刑參月，各減為有期徒刑壹月又拾伍日，如易科罰金，均以新
台幣壹仟元折算壹日。又共同以強暴妨害人行使權利，各處有期
徒刑肆月，各減為有期徒刑貳月，如易科罰金，均以新台幣壹仟
元折算壹日。應各執行有期徒刑有期徒刑參月，如易科罰金，均
以新台幣壹仟元折算壹日。
    犯罪事實
一、甲○○、丙○○因受王溫愛之委託向戊○○追討戊○○積欠
    王溫愛之債務，竟與其餘三名不詳姓名之成年男子，基於以
    脅迫使人行無義務之事之犯意聯絡，於民國（下同）九十五
    年十月七日一同至戊○○所經營位於台中市○○街一四九號
    之店內，並由丙○○用力拍桌並出言向戊○○恐嚇稱：如果
    沒有還錢就試試看，要讓伊生意作不下去等語，以加害戊○○營業自由之事，脅迫戊○○清償上開積欠債務，惟因戊○○無力清償乃應允延至九十五年十月二十日償還，且報警處
    理，甲○○、丙○○及其餘二名不詳姓名之成年男子始離去
    ，因而未能得逞（起訴書漏未載明戊○○當日並未交付債款
    ，因而未能得逞）。甲○○、丙○○繼於九十五年十月十八
    日晚上十時至十一時之間某時前往上開店內，將店內衣物丟
    在地上，並向戊○○恐嚇稱：不讓戊○○作生意，並強行將
    店內之玻璃門關閉，向前來洗衣之客人乙○○、丁○○二人
    稱：今天不營業等語，以此強暴之方式妨害戊○○與上開客
    人為營業行為之自由得逞。
二、案經戊○○訴請台中縣警察局霧峰分局移送臺灣臺中地方法
    院檢察署檢察官偵查起訴。
    理    由
一、訊據被告甲○○、丙○○坦承於九十五年十月七、十月十八
    日分別到上開戊○○之店內等情不諱，惟矢口否認有以強暴
    、脅迫為強制犯行。被告丙○○辯稱：伊去討債只是口氣不
    好，雖然有對客人說不營業，但伊認為伊沒有犯罪云云；被
    告甲○○辯稱：伊只是去討債，沒有恐嚇任何人，丙○○對
    客人的舉動也是丙○○個人所為，與伊無關云云。惟查：被
    告丙○○與甲○○於上開時地分別出言脅迫戊○○清償債務
    及關閉戊○○店門並向客人稱今日不營業等語，業據證人戊○○於偵查中及本院審理時結證明確，並經證人丁○○、乙○○於偵查中及本院審理時分別結證稱：「我們有看到，於
    九十五年十月十八日晚上十點多，他們（指被告）兩人到店
    裡恐嚇，說不給錢就要把門關上，不讓告訴人作生意，且把
    衣服丟地上」（見偵查卷第七十五頁）、「我要拿衣服，但
    沒有進去，我看到他們在那邊吵」、「有聽到一點點什麼不
    營業」等語（見本院審理筆錄），被告犯行均洵堪認定，雖
    被告甲○○於上開時地並未親自出言脅迫戊○○或為妨害戊○○營業之行為，惟按以自己共同犯罪之意思，參與實施犯
    罪構成要件以外之行為，或以自己共同犯罪之意思，事先同
    謀，而由其中一部分人實施犯罪之行為者，均為共同正犯，
    大法官會議釋字第一○九號解釋著有明文；次按，共同實施
    犯罪行為之人，在合同意思範圍以內，各自分擔犯罪行為之
    一部，相互利用他人之行為，以達其犯罪之目的者，即應對
    於全部所發生之結果，共同負責；又意思之聯絡並不限於事
    前有所謀議，即僅於行為當時有共同犯意之聯絡者，亦屬之
    ，且其表示之方法，亦不以明示通謀為必要，即相互間有默
    示之合致，亦無不可，最高法院二十八年上字第三一一○號
    、七十三年臺上字第二三六四號分別著有判例可資參照。經
    查上開被告二人於上開時地所催討之債務係王溫愛委託渠等
    催討，有委託書、保管條各一紙、本票四紙、償還日期表二
    紙附卷可憑，而被告於九十五年十月七日、九十五年十月十
    八日到上開戊○○之店內之目的也是為了上開債務，業據被
    告二人自承不諱，則被告甲○○基於與丙○○討債之目的，
    而於上開時地共同前往戊○○之營業處所為討債之行為，應
    認渠等二人就上開強制犯行事前主觀上即有犯意之聯絡，而
    應同負上開強制罪之刑責，被告二人上開所辯均係卸責之詞
    ，不足採信。
二、按刑法第三百零五條之恐嚇罪，係單純以將來加害生命、身
    體、自由、名譽、財產之事，恐嚇他人致生危害於安全者而
    言，如對於他人之生命、身體等，以實現之強暴、脅迫之手
    段加以危害要挾，使人行無義務之事，或妨害人行使權利，
    即應構成刑法第三百零四條之強制罪，而非同法第三百零五
    條之恐嚇罪，最高法院七十二年台上字第五六一八號著有判
    例可參。經查本案被告二人於九十五年十月七日係為催討債
    務之目的而至台中市○○街一四九號店內，且以戊○○之營
    業自由要挾，則渠等所為顯非單純之恐嚇危害安全，應認被
    告二人所為均係犯刑法第三百零四條第二項、第一項之強制
    未遂罪，公訴人認係刑法第三百零四條第一項強制罪及刑法
    第三百零五條之恐嚇危害安全罪云云，容有未洽，惟因其犯
    罪之態樣或結果雖有不同，但基本事實均相同，故無須變更
    起訴法條（司法院七十三年七月七日73廳刑一字第六○三號
    函參照）。被告二人於九十五年十月七日所為係已實行犯罪
    行為而不遂，應依刑法第二十五條第二項之規定減輕其刑。
    另被告二人於九十五年十月十八日固亦有恐嚇脅迫稱不讓戊○○營業之行為，惟渠等既同時遂行強暴行為使戊○○無法
    營業之實害行為，自不得另論刑法第三百零五條之恐嚇危害
    安全罪，公訴人另論以刑法第三百零五條之罪，亦有誤會，
    附此敘明。被告甲○○、丙○○於九十五年十月七日之犯行
    與其餘三名不詳姓名之成年男子事前同謀，並利用相互之行
    為遂行犯罪，俱應論以共同正犯。被告丙○○、甲○○於九
    十五年十月十八日之犯行，事前同謀，並利用相互之行為遂
    行犯罪，亦俱應論以共同正犯。被告二人所犯刑法第三百零
    四條第二項、第一項之強制未遂犯行與刑法第三百零四條第
    一項之強制罪犯行，犯意各別，犯行亦殊，應分論併罰。爰
    審酌被告甲○○除於八十三年間有違反麻醉藥品管理條例案
    件之前科紀錄之外，無其他不良素行，被告丙○○亦無不良
    素行，被告二人施行之強制犯行時間短暫，手段尚非嚴重，
    惟對戊○○造成經營洗衣店之困擾，犯罪後之態度等一切情
    狀，分別量處如主文所示之刑，並諭知易科罰金之折算標準
    。復查被告二人所犯上開二罪之犯罪時間均在九十六年四月
    二十四日之前，均合於中華民國九十六年罪犯減刑條例減刑
    之規定，均依法減其宣告刑二分之一，並均諭知易科罰金之
    折算標準，並各定其應執行刑。
據上論斷，應依刑事訴訟法第二百九十九條第一項前段，刑法第
二十八條、第三百零四條第一項、第二項、第二十五條第二項、
第四十一條第一項前段、第五十一條第五款，刑法施行法第一之
一條第一項、第二項前段，中華民國九十六年罪犯減刑條例第二
條第一項第三款、第七條、第九條，判決如主文。
中　　華　　民　　國　　96　　年　　8　　月　　1 　　日
                  刑事第七庭    法  官  陳如玲
上正本證明與原本無異。
如不服本判決，應於送達後十日內向本院提出上訴狀（須附繕
本），上訴於台灣高等法院台中分院。
                                書記官  童淑芬
中　　華　　民　　國　　96　　年　　8　　月　　1 　　日
附錄論罪科刑法條：
中華民國刑法第304條（強制罪）
以強暴、脅迫使人行無義務之事或妨害人行使權利者，處3年以
下有期徒刑、拘役或3百元以下罰金。
前項之未遂犯罰之。
